---
title: "R Notebook"
output:
  pdf_document:
    toc: yes
    number_sections: yes
  html_document:
    toc: yes
    number_sections: yes
    df_print: paged
  word_document:
    toc: yes
---
# Paramétrage de la session
```{r}
setwd('/home/julien1/Documents/BenoitBankMondial')
```
Option de mise en cache des chunks
```{r setup, include = FALSE}
knitr::opts_chunk$set(cache = TRUE)
```

## Chargement des librairies
```{r}
library(foreach)
library( )
library(openxlsx) #pour la lecture des fichiers excels
library(foreach)
library(leaps)  # pour  la sélection de modèles
library(magrittr)
#install.packages('kableExtra')
#library(kableExtra)
```

## Chargement des données
```{r}
X <- read.xlsx("BDD_DEF_10mars2021++_2.xlsx", colNames=TRUE, rowNames = F, sheet=2)
X.all <- read.xlsx("BDD_DEF_10mars2021++_2.xlsx", colNames=TRUE, rowNames = F, sheet=1)
X.eur <- read.xlsx("BDD_DEF_10mars2021++_2.xlsx", colNames=TRUE, rowNames = F, sheet=6)
X.noneur <- read.xlsx("BDD_DEF_10mars2021++_2.xlsx", colNames=TRUE, rowNames = F, sheet=7)
X.grandes <- read.xlsx("BDD_DEF_10mars2021++_2.xlsx", colNames=TRUE, rowNames = F,
                       sheet=10)
X.petites <- read.xlsx("BDD_DEF_10mars2021++_2.xlsx", colNames=TRUE, rowNames = F,
                       sheet=11)


#list.files()
```


## Fonctions
### de bootstrap
Définition d'une fonction de bootstrap qui affiche les valeurs de coefficients, les intervalles de confiance bilatéraux à 95% des coefficients de la régression dans Estim_2.5 et Estim_97.5 , la pval de la reg unique, le pval_90 maximum avec son quantile à 90%. Affiche aussi le r2 ajusté minimum quantile à 5% et le r2 ajusté médian.
```{r}
bootstrap <- function(f, data, boot=500){
cat('-----------------------------------------\n')
cat('Regression : ');print(f)
  sss <- summary(lm(formula = f, data=data))
  reg.coeff <- sss$coefficients[,c(1,4)]
  nvars <- length(attr(terms(f),"term.labels"))+1 # nb de variables dans le modèle, avec intercept
  foreach(i=1:boot,.combine=cbind)%do%{
  ind.boot <- sample(1:nrow(X), replace=T)
  reg <- lm(formula = f, data=X[ind.boot,])
  ss <- summary(reg)
  c(    ss$coefficients[,1],  # récupère la valeur des coeffs
        r2.adj = ss$adj.r.squared,  # récupère le r carré ajusté
        ss$coefficients[,c(4)] # récupère la p.value de chaque coef
    )
}-> pvals.full # tableau des 500 coef, pvaleurs et r2 adj de tous les coeffs et de chaque modèle
pvals_0.9 <- apply(
  pvals.full[(nrow(pvals.full)-nvars+1):nrow(pvals.full),],
  1, 
  quantile, probs=c(0.9)
  ) # pvals de chaque coef de chaque variable
Estim_2.5 <- apply(
  pvals.full[1:nvars, ],
  1, 
  quantile, probs=c(0.025)
  )
Estim_97.5 <- apply(
  pvals.full[1:nvars, ],
  1, 
  quantile, probs=c(0.975)
  )
  
print(data.frame(
      Estim= round(reg.coeff[,1],2), 
      pval = round(reg.coeff[,2],4), 
      stars = star(reg.coeff[,2]), 
      Estim_2.5 = round(Estim_2.5,2),
      Estim_97.5 = round(Estim_97.5,2), 
      pval_90 = round(pvals_0.9,4),
      stars_90 = star(pvals_0.9)
    )
  )

 #print(reg.coeff)
  r2.adj.boot <- quantile(pvals.full[nvars+1, ], probs=c(0.05,0.5))
  cat(" r2 ajusté :\t", 
      sss$adj.r.squared ,
      "\t quantile 5% =",
      r2.adj.boot[1],
      " \t quantile 50% =",
      r2.adj.boot[2],"\n")
}
```
 
### de sélection de modèles
Fonction de sélection de variables dans les modèles
```{r}
select.lm <- function(formula, data, nvmax=7 ){
  verbose=FALSE
  cat('--------------------------------------------\n')
  cat('Regression : '); print(formula)

  selection <- regsubsets(x=formula, data=data, nvmax=nvmax, method='forward') # dans leaps
  if(verbose)print(selection)
  summary(selection) ->  selection.summary
  #  selection.summary # pour afficher

  for(crit in c('bic','adjr2','cp')){
    cat('Selected by ',crit,'\t -------------------\n')
    num.var <- which.min(selection.summary[[crit]]) # min bic et cp
    # mais max pour le r2 ajusté
        if(crit=='adjr2')num.var <- which.max(selection.summary[[crit]]) 
    #coef(selection, num.var) # print names of selected vars and their coef
    xvars <-  paste(names(coef(selection,num.var))[-1],collapse='+')
    if(verbose)print(xvars)
    reg.formula <- formula(paste(y,'~',xvars))
    if(verbose)print(reg.formula)

    # Re-adjust the linear model
    reg.leaps <- lm(reg.formula, data=data)
    # and print the informations
    if(verbose)print(summary(reg.leaps))
  
    print(cbind(
        summary(reg.leaps)$coefficients[,c(1,4)]%>%round(4) ,
        star=star(summary(reg.leaps)$coefficients[,c(4)])
        ), quote=FALSE
    )
    cat('adj.r.squared = ',broom::glance(reg.leaps)[['adj.r.squared']],'     p.value = ',broom::glance(reg.leaps)[['p.value']], '\n\n')
  }  
}  
```

```{r}
# A VERIFIER
 #select.lm(CDP ~ CEF + EPI + Taille + Croiss + Année+EUR, data=X.eur, nvmax=7) 
```


# Stats descriptives (+ outils Antoine)
## Paramètres statistiques
```{r}
k=8
library(foreach)
#summary(X[,-(1:6)])
foreach(k=7:ncol(X), .combine=rbind)%do%{
  c(colnames(X)[k],
     as.vector(round(summary(X[,k]),2))[1:6], 
     round(sd(X[,k], na.rm=T),2) )
  
} -> stat.summary
ncol(stat.summary)
colnames(stat.summary) <- c('Variable','Min','1st Q', 'Median', 'Mean', '3rd Q','Max','SD')
rownames(stat.summary) <- NULL
as.data.frame(stat.summary)

```


# Tests Wilcoxon
## Loading package of the article on github
```{r message=FALSE, warning=FALSE, paged.print=FALSE}
library(devtools)
#devtools::install_github('Julien-Bousquet/Benoit-Jamet-BankInvestmentOnCarbon-2022', force=TRUE) # installation seulement si nécessaire
library(monpackage) #load package of the github
```


## Bootstraped Wilcoxon tests 
```{r}
set.seed(1)
names(X)
VARS <- c( 'FEF','CEF','CDP', 'GRI','ECLc', 'EPI', 'Taille', 'Croiss', 'Renta','ERSEc')
b <- 500 # Nombre de ré-échantillonnages dans le bootstrap (0=pas de bootstrap)
p <- 0

GROUPS <- c('FEF','CEF','CDP','ECLc','GRI','ERSEc','Taille','EUR','EPI')

library(foreach)
foreach(g = GROUPS, .combine=rbind, packages='foreach')%do%{
  wilcoxon.cut.test(x=VARS, group=g, bootstrap=b, prop=p, data=X)
}-> AnalyseWilcoxonComplete
AnalyseWilcoxonComplete

write.csv(AnalyseWilcoxonComplete, 
          file='AnalyseWilcoxonComplete.csv', 
          row.names = FALSE)

foreach(g = GROUPS, .combine=rbind)%do%{
  wilcoxon.cut.test(x=VARS, group=g, bootstrap=b, prop=0.2, data=X)
}-> AnalyseWilcoxonComplete
AnalyseWilcoxonComplete

write.csv(AnalyseWilcoxonComplete, 
          file='AnalyseWilcoxonComplete20pc.csv', 
          row.names = FALSE)
```


# Corrélations
FEF; CEF; CDP; GRI; ERSEc; ECLc; EPI; Taille; Croiss; Renta

```{r}
library(corrplot)
#X[,c('FEF','CEF','CDP','GRI','ERSEc','ECLc','EPI','Taille','Croiss','Renta')]

M <- cor(X[,c('FEF','CEF','CDP','GRI','ERSEc','ECLc','EPI','Taille','Croiss','Renta')], use='pairwise.complete.obs')

corrplot(M, )
```

```{r}
devtools::install_github("Antoine-Masse/KefiR") # pour corrigraph

library(KefiR)
# Fonction en cours de développement pour Rstudio :
# fonctionne dans Rgui uniquement
# corrigraph(X[,c('FEF','CEF','CDP','GRI','ERSEc','ECLc','EPI','Taille','Croiss','Renta')])
```


# Leaps : écremage de modèle
Ecrémage automatique pour toutes les variables, et ajustement du modèle le plus pertinent avec affichage résumé. Le mode de sélection du modèle n'impacte pas.

```{r}
for(y in c('CDP','ECLc','GRI','ERSEc')){
  f <- formula(paste(y,'~FEF*CEF+EPI+COT+Taille+Croiss+Renta+EUR+Année'))
 select.lm(f, data=X, nvmax=7) 
}
```

```{r}
selection <- regsubsets(CDP~FEF+CEF+EPI+Taille+Croiss+Renta+Année+EUR,
                        data=X, nvmax=5, method='forward')
summary(selection) ->  selection.summary
  selection.summary
plot(selection.summary$bic)

coef(selection,4)
reg1 <- lm(CDP~CEF+EPI+Année+Taille, data=X)
summary(reg1)
is(X)

```

```{r}
set.seed(1)
foreach(i = 1:100, .combine=rbind)%do%{
  ind <- sample(1:nrow(X), replace=T)
  reg <- lm(CDP~CEF+EPI+Année+Taille, data=X[ind,])
  coef(reg)
} -> COEF.boot
boxplot(COEF.boot[,-1])
abline(h=0, col='grey')
```

```{r}
reg$coefficients
names(summary(reg))
summary(reg)

summary(X)
```




```{r}
# On détermine les meilleures variables
pred <- paste(names(coef(selection,5))[-1], collapse="+")

coef(selection,1:3)

selection$which
```



# Approfondissement de la régressions sur CDP 
```{r}
reg.CDP <- lm(CDP~CEF+EPI+Taille+Année, data=X)
reg.CDP.1 <- lm(CDP~FEF+CEF+EPI+Taille+Année, data=X)
reg.CDP.2 <- lm(CDP~I(-1.26*FEF+2.66*CEF)+EPI+Taille+Année, data=X)

plot(reg.CDP)
X[c(90,18,63),1:2] # Quelques outliers
X[63,]
summary(reg.CDP)
summary(reg.CDP.2) # passe de 0.30 à 0.40 en r2.adj
```
# Approfondissement des autres regressions 
et valeurs extrêmes
```{r}
reg.ECLc <- lm(ECLc~FEF+CEF+EPI+Taille+Croiss+Renta, data=X)
plot(reg.ECLc)
X[c(34,18,53),1] # Quelques outliers
```

```{r}
reg.GRI <- lm(GRI~FEF+CEF+EPI+Taille+Croiss+Renta, data=X)
plot(reg.GRI)
X[c(138,60,53),1] # Quelques outliers
```

```{r}
reg.ERSEc <- lm(ERSEc~FEF+CEF+EPI+Taille+Croiss+Renta, data=X)
plot(reg.ERSEc)
X[c(118,83,31),1] # Quelques outliers
```
Y : CDP et ECLc / GRI et ERSEc
X : FEF ou CEF ; EPI ; Taille ; Croiss ; Renta


# Ridge regression
## Réduire les données
Nous devons travailler sur des données centrées réduites pour éviter que l'écrétage soit induit en erreur par des disparités d'échelles.

```{r}
X.sc <- scale(X[,c('FEF','CEF','EPI','COT','Taille','Croiss','Renta','Année','EUR')])
Y.sc <- scale(X[,c('CDP','ECLc','GRI','ERSEc')])

#names(X)
colnames(X.sc)
colnames(Y.sc)
```
## Load `glmnet` library
```{r}
#install.packages('glmnet')
library(glmnet)
```
## Régression Ridge sur toutes les  variables Y

```{r}
for(i in 1:ncol(Y.sc)){
cat('-------------------------------------\n')
  
cat("Ridge regression on variable ", colnames(Y.sc)[i],'\n')
    # detect NA
  which(is.na(Y.sc[,]))  -> NA.ind 

# Ajustement d'elastic cv
enet <- cv.glmnet(X.sc[-NA.ind,], Y.sc[-NA.ind,i], alpha=0) 

# Fit the Ridge regression
regenet <- glmnet(X.sc[-NA.ind,], Y.sc[-NA.ind,i], 
                  alpha=0, # Régression ridge
                  lambda = enet$lambda.1se)
print(coef(regenet))
#plot(regenet)
}
```

## Détail : Elasticnet on CDP
### Déterminer le $\lambda$
```{r}
# Found NA
which(is.na(Y.sc[,]), arr.ind = TRUE)[,1] -> NA.CDP 
NA.CDP
# Fit elastic cv
enet <- cv.glmnet(X.sc[-NA.CDP,], Y.sc[-NA.CDP,1], alpha=0.2) # manque des CDP à voir
enet
plot(enet)
```
La validation croisée nous propose un $\lambda$ optimum à 
`r enet$lambda.1se`.

###  Ajustement CDP
On procèdera à l'ajustement avec ce `lambda`
```{r}
regenet <- glmnet(X.sc[-NA.CDP,], Y.sc[-NA.CDP,1], alpha=0, 
                  lambda = enet$lambda.1se)
coef(regenet)
plot(regenet)
```
On observe un maintien de FEF et de CEF qui sont fortement colinéaires. Aussi l'introduction de CEF dans un modèle sortira automatiquement FEF, et inversement. Il est envisageable de les considérer comme une même variable, ou bien d'exclure FEF selon la méthode habituelle.

Les variables COT, et les 4 dernières sont peu pertinentes.


# Bootstrap 
## Bootstrap sur les modèles issus de la sélection LEAPS
Définition des modèles sélectionnés :
```{r}
# liste des formules
formules <- c(paste('CDP~CEF+EPI+Taille+Croiss+Année'),
       paste('ECLc~FEF:CEF+EPI+COT+Taille+EUR'),
       paste('ERSEc~CEF+EUR+Année')
)
```


### CDP
Fragilité de l'année. Le reste est confirmé.
```{r}
set.seed(1)
f <- formula(paste('CDP~CEF+EPI+Taille+Croiss+Année'))
bootstrap(f, data=X)
```


### ECLc
Fragilité de la cotation et de la taille. Le reste est confirmé.
```{r}
set.seed(1)
f <- formula(paste('ECLc~FEF:CEF+EPI+COT+Taille+EUR'))
bootstrap(f, data=X)
```
### ERSEc
Tout est confirmé.
```{r}
set.seed(1)
f <- formula(paste('ERSEc~CEF+EUR+Année'))
bootstrap(f, data=X)
```

# EUR vs  NON EUR : 
Comparons les régressions entre les banques EUR et non EUR.
Le graphique suivant représente le CDP en fonction du CEF. Les couleurs représentent la taille, et la forme des points l'appartenance à l'europe ou pas : le champs d'investigation est caractérisé par les critères de tailles et d'appartenance à l'europe. 
Dans certains sous-groupes, il est possible que la variable CEF perde de son pouvoir explicatif. 

```{r}
plot(CDP~ CEF, data=X, col=Taille, pch=EUR)
```

## Avec les formules précédentes
```{r}
for(frm in formules){
  f <- formula(frm)
  cat('-----------------------------------------\n')
  cat('Regression : ');print(f)
  reg.eur <- lm(formula = f, data=X.eur)
  reg.noneur <- lm(formula = f, data=X.noneur)

    print(cbind(Est.eur = round(summary(reg.eur)$coefficients[,c(1)],3),
                pval.eu = round(summary(reg.eur)$coefficients[,c(4)],3),
                star.eu = star( summary(reg.eur)$coefficients[,c(4)]),
                Est.noneur  = round(summary(reg.noneur)$coefficients[,c(1)],3),
                pval.noneur = round(summary(reg.noneur)$coefficients[,c(4)],3),
                star.noneur = star( summary(reg.noneur)$coefficients[,c(4)])
                ), quote=FALSE
    )
    
  cat('adj.r.squared = ',broom::glance(reg.eur)[[2]],'     p.value = ',broom::glance(reg.eur)[['p.value']],'\t',
      'adj.r.squared = ',broom::glance(reg.noneur)[[2]],'     p.value = ',broom::glance(reg.noneur)[['p.value']],'\n')
}
```
## LEAPS eur
Sélection de modèle sur les banques européennes uniquement
```{r}
for(y in c('CDP','ECLc','GRI','ERSEc')){
  f <- formula(paste(y,'~CEF+EPI+COT+Taille+Croiss+Renta+Année'))
 select.lm(f, data=X.eur, nvmax=7) 
}
```
## LEAPS non eur
```{r}
for(y in c('CDP','ECLc','GRI','ERSEc')){
  f <- formula(paste(y,'~CEF+EPI+COT+Taille+Croiss+Renta+Année'))
 select.lm(f, data=X.noneur, nvmax=7) 
}
```
## Formules de LEAPS
```{r}
formules.eur <- c(
  ECLc ~ CEF+EPI + COT + Taille,
  ERSEc~ CEF + EPI +  Année
)

formules.noneur <- c(
  CDP ~ CEF + EPI + COT +Année, 
  ECLc ~CEF+EPI+ Taille,
  ERSEc ~ CEF +  Année
)
```



# Petites vs  Grandes régressions 
## Avec les formules précédentes
```{r}
for(frm in formules){
  f <- formula(frm)
  cat('-----------------------------------------\n')
  cat('Regression : ');print(f)
  reg.grandes <- lm(formula = f, data=X.grandes)
  reg.petites <- lm(formula = f, data=X.petites)

    print(cbind(Est.grandes = round(summary(reg.grandes)$coefficients[,c(1)],3),
                pval.grandes = round(summary(reg.grandes)$coefficients[,c(4)],3),
                star.grandes = star(summary(reg.grandes)$coefficients[,c(4)]),
                Est.petites  = round(summary(reg.petites)$coefficients[,c(1)],3),
                pval.petites = round(summary(reg.petites)$coefficients[,c(4)],3),
                star.petites = star(summary(reg.petites)$coefficients[,c(4)])
                ), quote=FALSE
    )
    
  cat('adj.r.squared = ',broom::glance(reg.grandes)[[2]],'     p.value = ',broom::glance(reg.grandes)[['p.value']],'\t',
      'adj.r.squared = ',broom::glance(reg.petites)[[2]],'     p.value = ',broom::glance(reg.petites)[['p.value']],'\n')
}
```
## LEAPS grandes
Sélection de modèle sur les banques européennes uniquement
```{r}
for(y in c('CDP','ECLc','GRI','ERSEc')){
  f <- formula(paste(y,'~CEF+EPI+COT+Taille+Croiss+Renta+EUR+Année'))
 select.lm(f, data=X.grandes, nvmax=7) 
}
```
## LEAPS petites
```{r}
for(y in c('CDP','ECLc','GRI','ERSEc')){
  f <- formula(paste(y,'~CEF+EPI+COT+Taille+Croiss+Renta+EUR+Année'))
 select.lm(f, data=X.petites, nvmax=7) 
}
```

## Formules de LEAPS
```{r}
formules.grandes <- c(
  CDP  ~ CEF+EPI+Année , 
  ECLc ~ CEF+EPI+COT+EUR,
  ERSEc~ CEF+EUR+Année 
)

formules.petites <- c(
  CDP ~ CEF+Taille+Croiss , 
  ECLc ~ COT + Taille + Renta+ Croiss +Année ,
  ERSEc ~ EPI+EUR+Année 
)
```

# Années 0/1 dans toutes les régressions 
Pas d'intervention majeure des années, sauf exception.
```{r}
for(annee in 2016:2019){
  for(frm in formules){
    frm <- paste(frm,'+An', annee, sep='')
    f <- formula(frm)
    cat('-----------------------------------------\n')
    cat('Regression : ');print(f)
    reg <- lm(formula = f, data=X.all)
    print(cbind(
            round(summary(reg)$coefficients[,c(1,4)],4), 
            star = star(summary(reg)$coefficients[,c(4)])
      ), quote=FALSE
    )
    cat('adj.r.squared = ',broom::glance(reg)[[2]],'     p.value = ',broom::glance(reg)[[4]], '\n')
  }
}
```
# Régressions Simples
```{r}
names(X)
```

# Toutes les régressions dans une boucle automatisée
Les Années ne figurent pas en variable explicative dans ce script.
```{r}
for(y in c('CDP','ECLc','GRI','ERSEc')){
  f <- formula(paste(y,'~FEF*CEF+EPI+COT+Taille+Croiss+Renta+EUR'))
  cat('-----------------------------------------\n')
  cat('Regression : ');print(f)
  reg <- lm(formula = f, data=X)
  print(cbind(summary(reg)$coefficients[,c(1,4)],
              star=star(summary(reg)$coefficients[,c(4)])
              ), quote=FALSE
  )
  cat('adj.r.squared = ',broom::glance(reg)[[2]],'     p.value = ',broom::glance(reg)[['p.value']], '\n')
  #plot(reg)
}
```

 